【裁判字號】    89,上更(一),4
【裁判日期】    890202
【裁判案由】    毀損
【裁判全文】
臺灣高等法院臺南分院刑事判決              八十九年度上更(一)字第四號    Ｇ
      上  訴  人
      即  被  告  乙  ○  ○
      選任辯護人  王  秀  哲  律師
右上訴人因毀損案件，不服臺灣雲林地方法院八十五年度訴字第五一四號中華民國八
十六年六月十三日第一審判決（起訴案號：臺灣雲林地方法院檢察署八十五年度偵字
第三五八九號），提起上訴，判決後，由最高法院發回更審，本院判決如左：
      主      文
上訴駁回。
      事      實
一、乙○○明知丙○○僅將坐落雲林縣西螺鎮○○段三七一、三七一之五、一○○九
    、一○一○地號上之土地以新台幣（下同）九百萬元出售給伊，而未包括該地號
    上之雲林縣西螺鎮埤頭里柑桔一之一號丙○○所有之三棟豬舍及客廳等建築物部
    分，竟基於毀損之犯意，於民國（下同）八十五年五月六日僱用不知情之曾溢昌
    、曾二來及不詳姓名者駕駛怪手，將上開建築物拆除毀壞。
二、案經丙○○訴由臺灣雲林地方法院檢察署檢察官偵查起訴。
      理      由
一、訊據上訴人即被告乙○○固不否認於右揭時地僱用工人拆除該三棟豬舍等事實，
    惟矢口否認有何毀壞建築物之犯行，辯稱：因該土地及其上三棟豬舍，係伊向丙
    ○○所承買，伊自得予以拆除云云。然查，訊之告訴人丙○○堅稱：伊僅出售土
    地予告訴人，至其上之建物豬舍三棟並未出賣予被告等語，且證人即承租該土地
    上之三棟豬舍之甲○○於偵審中證稱：八十三年八月之前租金是給付丙○○，九
    月二日之後土地之租金係付給乙○○，另一半租金即豬舍之租金是付給丙○○等
    語，於本院前審調查時供稱：土地及豬舍一起向丙○○承租，八十三年九月份我
    要付租金時，丙○○謂土地已賣給乙○○，豬舍仍為他所有，惟乙○○則指買賣
    包括豬舍在內，各說各話，我只好各付一半，直到八十四年九月全部付給乙○○
    ，丙○○有交待，他欠乙○○的錢，叫我全部付給乙○○等語（見本院前審卷第
    二十二頁、第二十三頁）。則自八十三年九月間起，就豬舍所有權已生爭執，被
    告何以遲至八十五年五月六日僱工將上開建築物拆除，有違常情。若被告已予以
    承買全部不動產斷無仍由承租人將建物部份租金交予告訴人之理，觀諸被告與告
    訴人間所簽訂之不動產買賣契約書，買賣標的僅載明該四筆土地，並未明白載明
    包括其地上建物，此有不動產買賣契約及切結書影本各一份在卷可憑，而依民法
    第七百六十條不動產物權之移轉或設定，應以書面為之，本件之不動產買賣契約
    書既僅載明買賣標的係四筆土地，並未包括地上建物，而系爭不動產之承租人甲
    ○○復於買賣契約書簽訂後，即將土地部份及豬舍部份租金分別給付被告及告訴
    人，本件告訴人其時所出售之不動產應僅係土地部份，至證人即辦理被告乙○○
    與告訴人丙○○間之不動產買賣事宜之土地代書蘇財源雖結稱：八十三年七月二
    十二日上午，我去載乙○○與丙○○時，經過系爭土地時，丙○○有指該處說「
    全部」，意即包括土地及地上物，而且丙○○並交出印鑑證明書、授權書、建物
    申請書等語，然斯時告訴人所稱「全部」之意，究係指四筆土地全部抑或包括其
    上豬舍建物，已有疑問，另證人鄞水泳雖證稱：之前丙○○有說要賣（上開土地
    ）我，也曾託我幫他賣過，條件都有包括地上豬舍云云，惟經原審質之有無參與
    本件買賣土地事宜，則答以沒有參與等語。況該被拆除之豬舍部分經台灣省建築
    師公會雲林辦事處鑑定結果，估算重建所需費用達九百九十三萬四千七百二十五
    元，有該公會八十八年十月鑑定書可按，已超過雙方所訂契約書上所載買賣價格
    九百萬元，因之，洵難僅憑證人蘇財源、鄞水泳之證詞即遽認被告所承買之不動
    產包括其上之建物，而認被告不涉毀壞建築物之犯行，是被告上述所辯，顯係卸
    責之詞，不足採信，其犯行已堪認定。
二、按刑法上所稱之建築物，固指定著於土地之一種工作物而言，但此種工作物必須
    上有屋面，周有門壁，足以蔽風雨而通出入，且適於人之起居者，始得認為建築
    物，最高法院二十二年上字二六九號判例要旨可資參照。本件被告僱工所拆除者
    雖係豬舍，惟該連棟豬舍（接近大門入口處）尚有客廳等建物供工寮之用，適於
    人之起居，此有該建物未拆除前之照片附卷可稽，且上開建物，上有屋瓦，周有
    門壁、窗戶，結構牢固，足以蔽風雨而通出入，應可認為刑法上之建築物，故核
    被告所為，係犯刑法第三百五十三條第一項之毀壞建築物之罪。原審引依上開法
    條並審酌被告犯罪之動機、目的、手段、品行、所生之危害及犯罪後之態度等一
    切情狀，量處有期徒刑七月，以資懲儆。本院經核原審認事用法俱無不合，量刑
    亦稱妥適，被告上訴意旨否認犯罪，指摘原判決不當，並無可取，為無理由，應
    予駁回。
三、公訴意旨另以：被告明知上開三棟豬舍，業已於八十三年間，因丙○○（起訴書
    誤載為邱慶源）與案外人張基坤間之假扣押事件，為臺灣雲林地方法院裁定假扣
    押，竟於八十五年五月六日僱用不知情之曾溢昌、曾二來及不詳姓名者駕駛怪手
    將該已受假扣押之三棟豬舍拆除，因認被告另涉犯刑法第一百三十九條違背查封
    效力之罪嫌云云。經查上開土地雖經原審法院民事執行處於八十三年八月十七日
    查封，惟查封範圍並未包括其上之建物乙節，業經調閱八十三年度執全字第二○
    ○號民事執行卷宗及查封筆錄查明屬實，公訴人認被告另涉犯違背查封效力之罪
    嫌，尚有誤會，惟此部分既與前開有罪部分，有想像競合之關係，屬裁判上一罪
    ，故不另為無罪之諭知，經核原判決此部分於法亦無不當，併予明。
據上論結，應依刑事訴訟法第三百六十八條，判決如主文。
本案經檢察官張佩珍到庭執行職務。
中    華    民    國      八十九      年      二      月      二        日
                                  臺灣高等法院臺南分院刑事第三庭
                                      審判長法官  黃    聰    明
                                            法官  黃    三    哲
                                            法官  林    勝    木
右正本證明與原本無異。
如不服本判決，應於判決送達後十日內向本院提出上訴狀，其未敘述理由者並應於提
出上訴狀後十日內向本院補提理由書（應附繕本)。
                                      法院書記官  吳    秋    賢
中    華    民    國      八十九      年      二      月      二        日
附錄法條：
刑法第三百五十三條：毀壞他人建築物、礦坑、船艦或致令不堪用者，處六月以上五
                    年以下有期徒刑。


司法院資訊處製作；財團法人民間司法改革基金會備份。
